【裁判字號】    94,易,2424
【裁判日期】    950223
【裁判案由】    竊盜
【裁判全文】
臺灣臺中地方法院刑事判決             94年度易字第2424號
公  訴  人  臺灣臺中地方法院檢察署檢察官
被      告  甲○○
選任辯護人  詹仕沂律師
上列被告因竊盜案件，經檢察官提起公訴（94年度偵字第17414號）
，本院判決如下：
    主  文
甲○○無罪。
    理  由
一、公訴意旨略以：被告甲○○意圖為自己不法之所有，於民國
    九十四年六月一日上午十時四十五分許，侵入辛○○位於臺
    中縣大里市○○路三○九巷六號住處（侵入住宅部分未據告
    訴），竊取新臺幣（下同）十二萬元及金飾一批，得手後駕
    駛車牌號碼B2─3430號自用小客車逃逸，經鄰人即證人庚○○發現，而報警循線查獲。因認被告涉有刑法三百二十條第
    一項之竊盜罪罪嫌云云。
二、按犯罪事實應依證據認定之，無證據不得認定犯罪事實；又
    不能證明被告犯罪者，應諭知無罪之判決，刑事訴訟法第一
    百五十四條第二項、第三百零一條第一項分別定有明文。次
    按刑事訴訟法上所謂認定犯罪事實之證據，係指足以認定被
    告確有犯罪行為之積極證據而言，該項證據自須適合於被告
    犯罪事實之認定，始得採為斷罪資料，倘證據是否真實尚欠
    明顯，自難以擬制推測之方法，為其判斷之基礎；又認定犯
    罪事實所憑之證據，雖不以直接證據為限，間接證據亦包括
    在內；然無論直接或間接證據，其為訴訟上之證明，須於通
    常一般之人均不致於有所懷疑，而得確信其為真實之程度者
    ，始得據為有罪之認定，倘其證明尚未達到此一程度，而有
    合理性懷疑之存在，無從為有罪之確信時，自應為被告無罪
    之判決，最高法院二十九年上字第三一○五號、五十三年台
    上字第六五六號、七十六年台上字第四九八六號判例意旨可
    資參照。
三、公訴人認被告涉犯本件竊盜罪嫌，無非係以被害人辛○○之
    指訴及證人庚○○之指認資為論據。惟訊據被告甲○○堅決
    否認有何竊盜犯行，辯稱：其於九十四年六月一日上午十時
    四十五分許正在臺中縣太平市○○路二二一巷四一號信泰工
    業社之工廠內工作，工作地點附近巷道狹小，停車不易，故
    平時上班均係騎乘機車，而其工作內容係將補土磨平，且該
    工作須由兩人一組負責，當日並未至臺中縣大里市○○路三
    ○九巷六號附近，至其所有之車牌號碼B2─3430號自用小客
    車於九十四年六月一日係由其妻即證人乙○○將之借予其友
    人即證人丙○○使用，其並無駕駛該車上班等語。經查：
  (一)被告於九十四年六月一日上午確係在信泰工業社內工作，且
    其工作內容係須兩人一組協力完成之防銹處理、補土磨平工
    作，且不曾不假外出等情，業據證人壬○○、己○○於本院
    審理中證述屬實。證人壬○○證稱：被告在其工廠負責整理
    部分，之後才噴漆，整理大部分是要二個人，因為要操作機
    器，證人己○○是其小舅子的員工，曾經到其工廠工作，證
    人己○○在其工廠是與被告一起工作，被告未曾不外出請假
    ，僅有於九十四年六月一日下午約三點左右說要到派出所，
    其有答應等語。證人己○○證稱：其在慶豐噴漆廠任職，九
    十四年五月底到六月初曾經到信泰工業社支援工作一週，工
    作內容為防銹整理，此工作需二人方得以完成，其在信泰工
    業社都是和被告一起工作，老闆（指證人壬○○）會幫忙，
    其支援期間被告並未離開工作崗位外出，僅有一日下午大約
    三點多的時候，被告跟老闆說話完畢後就走了等語。
  (二)另被告於九十四年六月一日上午十時三十分許，其友人即證
    人戊○○駕車搭載油漆包商即證人丁○至信泰工業社詢問被
    告是否有空協助工程油漆事宜一節，復據證人張友誠、丁○
    於本院審理中結證甚明。證人即被告友人戊○○於審理中證
    稱：其於九十四年五、六月間，其工程要趕在七、八月時完
    工，需要油漆及整修，其油漆包商丁○要叫一名臨時工來幫
    忙，因為被告以前就曾經有幫忙過，因此渠等二人在六月一
    日早上約十點半左右驅車前往信泰工業社找被告，如果被告
    肯來，就可以直接載被告過去工作，其駕駛小貨車前往，並
    未下車，其與證人丁○二人都在車上問被告可否幫忙，被告
    稱因已在信泰工業社工作，需要過幾天後才可以過去幫忙，
    其表示那就再看看即離開等語。證人丁○於本院審理中證稱
    ：九十四年間曾經找過被告，是證人戊○○載其前往，因其
    是做證人戊○○的油漆部分，當時工作很趕，說要去找人來
    幫忙，所以證人戊○○駕駛小貨車載其去找被告，至於確切
    時間已不確定，是在工地做一半的時候，大約十時多許，至
    巷口其沒有下車，至於證人戊○○有無下車已忘記了，其是
    在車上詢問被告是否有時間幫忙，被告回答好，過幾天看看
    ，因為被告有工作，其遂表示沒有關係有空再過來，即與證
    人戊○○就離開等語。足見以被告九十四年六月一日在信泰
    工業社工作性質當無從任意離開工作崗位，且當日雖有請假
    外出，惟其時間係下午三時許，與本件竊盜案件發生於九十
    四年六月一日上午十時四十五分許不符，而當日上午十時三
    十分許，尚有證人戊○○、丁○前往信泰工業社拜訪被告請
    其協助油漆事宜，足見被告應不可能於九十四年六月一日上
    午十時四十五分許即至臺中縣大里市○○路三○九巷六號行
    竊之事實。
  (三)車牌號碼B2─3430號自用小客車為被告所有，登記車主為被
    告之妻乙○○一節，為被告所是認，並有車籍作業系統─查
    詢認可資料一份在卷可佐。又目擊證人庚○○於偵查中指證
    稱其見到有一人從斜對面六號走出來，左手挾一個東西，怕
    被其看到，經過其面前，有遮遮掩掩，到了三０九巷口，該
    人跑到車牌號碼B2─3430號自用小客車開走等語，而疑似被
    告所有之車牌號碼B2─3430號自用小客車行經臺中大里市○○路與成功二路口為監視器拍攝一節，有現場圖一份、監視
    器翻拍畫面四幀及被告所有車牌號碼B2─3430號自用小客車
    二幀在卷可參，是以被告所有車牌號碼B2─3430號自用小客
    車於當日確有行經台中縣大里市○○路三○九巷附近之事實
    。然被告工作之信泰工業社附近巷道狹小，停車不易，故平
    時均係騎乘機車上班一節，此經證人即信泰工業社負責人壬○○及當時在該工業社工作之證人己○○於本院審理中結證
    明確，證人壬○○證稱：被告騎機車上班，工廠路很小，不
    適合開車，其也是騎機車等語，證人己○○證稱：信泰工業
    社員工都是騎乘機車，包括老闆及被告均如是，工廠附近無
    法停車等語，二人證述與被告所辯相符，足見被告平日並未
    駕駛自用小客車上班。而證人即被告之妻乙○○於九十四年
    六月一日上午九時多許將車牌號碼B2─3430號自小客車借予
    證人丙○○使用至同日下午二時許，被告當日確無駕駛該車
    上班，且該車行經臺中縣大里市○○路三○九巷六號附近係
    由證人丙○○所駕駛等情，業經證人乙○○於本院審理中、
    證人丙○○於偵查中及審理中證述甚明。證人乙○○證稱：
    九十四年六月一日上午九時多許證人丙○○向其借車，下午
    兩時多許其請證人丙○○開車返回歸還並且一起去警局，當
    日被告在上班並未使用車牌號碼B2─3430號自用小客車等語
    。證人丙○○證稱：因其所有之車輛送修，復欲至臺中縣大
    里市○○路其爺爺住處載舊沙發回家使用，遂於九十四年六
    月一日上午九時多許，其向被告之妻乙○○借用車牌號碼B2
    ─3430號自用小客車，但嗣後想說載不下，因此沒有載，期
    間有去臺中縣大里市○○路修車廠拿ＣＤ，並在那裡泡茶，
    之後在文化路買檳榔，嗣買便當給家人吃，因尚有空欲往苗
    栗訪友，但半途即因證人乙○○通知其歸還車輛，其借車時
    間從早上九時許到下午一時多許還車，在此期間並未見過被
    告，迄下午三時許其開車回被告住處，再與證人乙○○共赴
    派出所，得知被告涉嫌竊盜要其做筆錄，嗣聯絡被告前去警
    局；至於九十四年六月一日上午十時四十五分許，其確有駕
    駛該車行經臺中縣大里市○○路附近，且有停車一、二分鐘
    但沒有下車，惟係因為ＣＤ不會切換，所以停在路邊切換云
    云。是縱以被告所有車牌號碼B2─3430號自用小客車確有於
    九十四年六月一日上午十時四十五分許行經臺中縣大里市○○路附近，惟該車係由證人乙○○借予證人丙○○駕駛行該
    處，並非被告駕駛，自難以證人庚○○指證有人自臺中縣大
    里市○○路三○九巷六號攜物遮掩搭乘被告有車牌號碼B2─
    3430號自用小客車逃逸，即認此人確係被告。
  (四)證人庚○○固於警詢中指認甲○○涉犯本件竊盜犯行，並於
    警詢時指認被告照片，復於偵查中指認被告及證人丙○○照
    片後仍堅稱確認係被告所為云云，然警詢時員警係根據證人
    庚○○所證述內而查詢獲知車牌號碼B2─3430號自用小客車
    之車主係被告後，僅提供被告之照片予證人庚○○單一指認
    ，姑不論警方就證人庚○○指認程序並未符內政部警政署所
    頒佈之「人犯指認作業要點」、「警察機關施指認犯罪嫌疑
    人程序要領」等規定，以證人庚○○與被告原互不相識，僅
    於案發時有一面之緣，其所指述之被告是否確係有於上揭時
    地在案發現場附近，已非無疑，況被告與證人丙○○二人體
    型均屬壯碩，髮型均為平頭，有指認被告照片（見警卷第二
    二頁）及證人丙○○照片二幀（見偵卷十八頁）可憑，顯見
    被告外表與他人並無特別差異，單憑證人庚○○之指認被告
    照片，尚難遽認其指認與事實相符。
  (五)再者，臺中縣大里市○○路三○九巷六號大門雖有遭破壞之
    痕跡，屋內二樓主臥櫥櫃有遭翻動之情形，且被害人辛○○
    亦於警詢時指訴其確遭竊取十二萬元及金飾一批之事實，業
    據證人即被害人辛○○於警詢時指訴明確，並有臺中縣警察
    局霧峰分局九十五年一月二十三日霧警偵字第０九五０００
    一０一八號函附之臺中縣警察局霧峰分局仁化所轄內辛○○
    住宅竊案現場勘查報告、現場照片影本十一幀在卷可參，上
    開地點遭翻動之櫥櫃處經警以粉末法採證後，並未發現可疑
    指紋一節，業經臺中縣警察局霧峰分局人員現場勘查屬實，
    此有上開住宅竊案現場勘查報告可稽。是縱認上址確有遭人
    侵入行竊之事實，然並未能採得指紋，而上開報告內亦無記
    載有何採得有關被告之跡證，是以上開竊盜犯行尚無實據可
    證確係被告所為。
四、綜上所述，本件並無積極證據足認被告有公訴意旨所指竊盜
    罪嫌，本院復查無其他積極證據足認被告有公訴意旨所指犯
    行，不能證明被告犯罪，揆諸前開說明，爰應為被告無罪之
    諭知。
據上論斷，應依刑事訴訟法第三百零一條第一項，判決如主文。
本案經檢察官楊忠城到庭執行職務。
中    華    民    國    95    年    2     月    23    日
                  刑事第十四庭  審判長法  官  楊真明
                                      法  官  黃渙文
                                      法  官  陳  葳
以上正本證明與原本無異。
如不服本判決，應於收受本判決後十日內向本院提出上訴書狀，
其未敘述上訴理由者，並得於提起上訴後十日內向本院補提理由
書狀（均須按他造當事人之人數附繕本）「切勿逕送上級法院」
。
                                      書記官  張 雅 如
中    華    民    國    95    年    2    月    24    日


司法院資訊處製作；財團法人民間司法改革基金會備份。
